最高法院刑事判決　　　　　　　　　　　　　　　九十一年度台上字第四五二一號
　　上　訴　人　甲○○
　　　　　　　　乙○○
右上訴人等因傷害致人於死案件，不服台灣高等法院台南分院中華民國八十九年三月
二十一日第二審判決（八十八年度上訴字第一七五五號，起訴案號：台灣台南地方法
院檢察署八十八年度偵字第二六四四、三七二二號），提起上訴，本院判決如左：
    主  文
上訴駁回。
    理  由
按刑事訴訟法第三百七十七條規定，上訴於第三審法院，非以判決違背法令為理由，
不得為之。是提起第三審上訴，應以原判決違背法令為理由，係屬法定要件。如果上
訴理由狀並未依據卷內訴訟資料，具體指摘原判決不適用何種法則或如何適用不當，
或所指摘原判決違法情事，顯與法律規定得為第三審上訴理由之違法情形，不相適合
時，均應認其上訴為違背法律上之程式，予以駁回。本件上訴人甲○○上訴意旨略稱
：甲○○與上訴人乙○○雖於警訊、偵查及事實審法院為犯罪之自白，然依證人黃國
輔、黃昭文、陳清源所供述之內容，並不能證明本件駕車接應之人係甲○○；又乙○
○不利於甲○○之供述，及乙○○接受測謊之結果等，亦均不能為甲○○自白之補強
證據。原判決關於甲○○部分未敘明有何補強證據可供參證，遽為不利甲○○之認定
，於法有違等語。上訴人乙○○上訴意旨略稱：原判決事實欄認定僅有林冠宏一人持
鈍器毆擊被害人黃民治。乃於理由欄引用法務部調查局對乙○○之測謊報告所載，關
於乙○○就「渠沒有參與毆打死者」之問題，經測試呈情緒波動反應應係說謊等情，
是否說明乙○○應有參與毆打被害人。原判決事實之認定與理由之說明前後矛盾，於
法有違等語。
惟查：原判決認定上訴人二人有原判決事實欄所記載之共同傷害人之身體，因而致人
於死犯行，係以訊據上訴人二人坦承於上揭時地與共犯林冠宏喝酒聊天，甲○○談起
遭被害人毆打一事，致引起其等不滿乃攜鋁棒一支，由甲○○駕小客車載乙○○同車
至被害人住所，並與被害人理論而發生衝突，因而致被害人傷重不治死亡等情不諱。
甲○○雖辯稱：伊持鋁棒約打被害人手部三下，因被害人抵擋乃打其腹部及手部，嗣
因恐打死被害人，伊改持地磚打被害人的頭，此時乙○○即趕來制止云云；乙○○雖
辯稱：伊將車停好跟著進去，伊父甲○○已在屋外持地磚毆打被害人，伊將伊父所持
地磚奪下，伊左手骨折才開刀一個多月，尚未復原無法使力，伊沒有毆打被害人，林
冠宏並無同往現場等語。然查被害人確係遭鈍器鈍擊而傷重死亡，業據檢察官督同法
醫師相驗明確，製有勘驗筆錄、相驗屍體證明書、驗斷書可按，並有相片十一張在卷
可稽。依證人黃國輔、黃昭文、黃料善、陳清源所分別供述之情節，參酌案發時雖為
夜間，而現場有路燈照明，此有現場夜間照片四幀可參，黃國輔、黃昭文等人對行兇
之人當可清楚辨識，應無誤認可能，且證人黃國輔、黃昭文與乙○○、林冠宏自小熟
識，衡情更無可能誤認；乙○○於民國八十八年一月十八日之左側尺骨骨折，有其達
醫院之診斷證明書一紙可按，顯見開車之人不可能係乙○○甚明；甲○○係告知林冠
宏、乙○○二人其遭被害人毆打之情事，衡情當無僅由甲○○與較為瘦弱而手部又受
傷之乙○○前往之理，況被害人家中尚有其他年輕力壯之家屬，若僅由上訴人二人前
往，反有可能遭被害人之家屬圍毆；上開證人等事先或僅知林冠宏在服役，其等若非
確實見聞林冠宏毆擊被害人，衡情上開證人等斷難誣指目睹林冠宏行兇之情節；乙○
○經送法務部調查局進行測謊，其就：(一)、案發當天確是渠父親持鋁棒攻擊死者的。
(二)、林冠宏沒有持鋁棒攻擊死者。(三)、渠沒有參與毆打死者。(四)、渠父親沒有在車上
接應等問題，經測試均呈情緒波動反應，應係說謊，此有該局八十九年一月十九日（
八九）陸(三)字第八八０九九八七二號鑑定通知書一份附卷足稽；此外，並有甲○○所
有供犯罪所用之鋁棒一支扣案可資佐證。綜上各情以觀，堪認本件係甲○○駕車載乙
○○、林冠宏前往被害人住所，推由甲○○留在車內接應，乙○○空手、林冠宏則持
鋁棒一支下車毆擊被害人。上訴人二人與林冠宏共同持鋁棒前往被害人住處，欲報甲
○○之前遭被害人毆打之仇，其等三人間顯具有普通傷害犯意之聯絡。又上訴人二人
推由林冠宏下手毆擊被害人，而林冠宏年輕力壯其持鋁棒毆打被害人，極可能造成被
害人死亡之結果，亦為上訴人二人客觀上所得預見，故上訴人二人自應就本件發生死
亡之結果共同負責，堪認上訴人二人與林冠宏間就本件犯行，互有犯意聯絡及行為分
擔。上訴人二人辯稱各語無非迴護林冠宏之詞，不足採信等情，予以綜合判斷。因而
維持第一審論處上訴人二人傷害人之身體，因而致人於死罪刑之判決，駁回上訴人二
人在第二審之上訴，已於判決內說明其所憑之證據及其認定之理由，從形式上觀察，
並無違背法令之情形。按證據之取捨與證據之證明力如何，均屬事實審法院得自由裁
量、判斷之職權；苟其此項裁量、判斷，並不悖乎通常一般之人日常生活經驗之定則
或論理法則，又於判決內論敘其何以作此判斷之心證理由者，即不得任意指摘其為違
法，而據為提起第三審上訴之合法理由。又被告之自白固不得作為認定犯罪之唯一證
據，而須以補強證據證明其確與事實相符，然茲所謂之補強證據，並非以證明犯罪構
成要件之全部事實為必要，倘其得以佐證自白之犯罪非屬虛構，能予保障所自白事實
之真實性，即已充分。原判決認定上訴人二人有前開犯行，並非單憑上訴人二人所供
述之內容，原審綜合上述各項證據資料為綜合判斷，認定上訴人二人確有為本件犯行
，乃其採證職權之合法行使，原判決並已說明其證據取捨及證據證明力判斷之理由，
不容任意指為違法。原判決事實欄雖認定僅有林冠宏一人持鈍器毆擊被害人，然並認
定乙○○與甲○○、林冠宏基於共同犯意之聯絡，由甲○○載乙○○、林冠宏抵現場
後，乙○○空手、林冠宏則持鋁棒一支下車，乙○○、林冠宏二人並在屋外喊叫被害
人，被害人聞聲出來後，林冠宏即持鋁棒毆擊被害人等情，即認乙○○係同往現場共
同實施犯罪行為之人，在合同意思範圍以內，各自分擔犯罪行為之一部，相互利用他
人之行為，以達其犯罪之目的者，即應對於全部所發生之結果共同負責。其與法務部
調查局對乙○○之測謊報告，所載關於乙○○就「渠沒有參與毆打死者」之問題，經
測試呈情緒波動反應應係說謊等情，並無矛盾不符之處。縱認原判決對上情未詳予論
述說明，而有微疵，然於判決之結果並無影響，依刑事訴訟法第三百八十條規定，仍
不得據為合法之第三審上訴理由。上訴意旨對原審之論斷，究係違背何種法則或如何
適用法則不當，並未依據卷內資料具體指摘，徒憑己意，或就原判決已有說明之事項
，或就原審判斷證據證明力之合法職權行使，漫指其違法，重為單純事實上之爭執，
難謂係適法上訴第三審之理由，其上訴違背法律上之程式，應予駁回。
據上論結，應依刑事訴訟法第三百九十五條前段，判決如主文。
中      華      民      國    九十一    年      八      月     十五     日
                              最高法院刑事第三庭
                                  審判長法官  董  明  霈
                                        法官  林  茂  雄
                                        法官  王  居  財
                                        法官  張  祺  祥
                                        法官  李  伯  道
      右正本證明與原本無異
                                              書  記  官
中      華      民      國    九十一    年      八      月    二十二    日
